【裁判字號】    98,交易,218
【裁判日期】    980731
【裁判案由】    過失致死
【裁判全文】
臺灣臺北地方法院刑事判決             98年度交易字第218號
公  訴  人  臺灣臺北地方法院檢察署檢察官
被      告  甲○○
上列被告因過失致死案件，經檢察官提起公訴（98年度偵字第
6775號），本院判決如下：
    主  文
甲○○因過失致人於死，處拘役參拾日，如易科罰金，以新臺幣
壹仟元折算壹日。緩刑貳年。
    事  實
一甲○○於民國98年3 月2 日下午6 點左右，騎乘車號AXX-529
  號重型機車，沿臺北市○○區○○路3 段155 巷由東往西方向
  行駛，原應注意當時雨勢滂薄、光線不佳致視線不清，應減速
  慢行至足以察悉車前狀況之程度，以便對突發狀況隨時採取必
  要安全措施，又無不能注意之情事，竟疏未注意，仍以時速約
  30公里之速度行進，行經該路段61號前時，適有行人曹九泉由
  南向北穿越車道，亦疏未注意其在100公尺範圍內未設行人穿
  越設施，亦非禁止穿越之路段穿越車道時，應注意左右無來車
  ，始可小心迅速穿越，竟亦貿然穿越臺北市○○路○段155巷，
  行至該巷61號前西向車道時，因右腳遭甲○○騎乘之前述機車
  前方撞及而彈出倒地，並因頭部後方上側著地受有鈍創傷，致
  顱內出血，經送三軍總醫院急救，仍於98年3月4日下午5點48
  分左右不治死亡。嗣甲○○於有偵查犯罪職權之公務員知悉前
  ，向前往處理現場之警員邱彥穎當場承認為肇事者，始知上情
  。
二案經臺北市政府警察局大安分局報請臺灣臺北地方法院檢察署
  檢察官偵查起訴。
    理  由
一被告以外之人於審判外之言詞或書面陳述，除法律有規定者外
  ，不得作為證據，刑事訴訟法第159 條第1 項固有明文；惟被
  告以外之人於審判外之陳述，雖不符同法第159 條之1 至之4
  規定，而經當事人於審判程序同意作為證據，法院審酌該言詞
  陳述或書面陳述作成時之情況，認為適當者，亦得為證據。又
  當事人、代理人或辯護人於法院調查證據時，知有第159 條第
  1 項不得為證據之情形，而未於言詞辯論終結前聲明異議者，
  視為有前項之同意，同法第159 條之5 亦定有明文。本件公訴
  人及被告甲○○於本院準備程序及審判程序中對於本院所引用
  之供述及非供述證據之證據能力均表示沒有爭執，且迄於言詞
  辯論終結前未聲明異議。經審酌本院所引用之供述及非供述證
  據資料作成時之情況，核無違法取證或其他瑕疵，認為以之作
  為證據為適當，均得做為證據。
二認定犯罪事實所憑之證據及理由
(一)事實欄所載被告於98年3 月2 日下午6 點左右，騎乘車號AXX-
  529 號重型機車，沿臺北市○○區○○路3 段155 巷由東往西
  方向行駛，行經該路段61號前肇事地點時，該機車前方撞及由
  南往北橫越馬路之被害人右腳，被害人因而倒地，並因頭部後
  方上側著地受有鈍創傷，致顱內出血，經送醫急救，仍於98年
  3 月4 日下午5 點48分左右不治死亡等事實，除據被告甲○○
  坦承外，並有臺北市政府警察局大安分局道路交通事故調查報
  告表、道路交通事故現場圖、道路交通事故補充資料表、現場
  照片、相驗屍體證明書、臺灣臺北地方法院檢察署檢驗報告書
  （起訴書誤載為驗斷書）等可證，堪認屬實。
(二)依道路交通事故現場圖、道路交通事故調查報告表、道路交通
  事故補充資料表、現場照片等資料觀之，被告之機車向左側倒
  地，刮地痕約3.2 公尺，被害人倒地位置則緊鄰該部機車右側
  。又依臺灣臺北地方法院檢察署98年3 月5 日相驗屍體證明書
  （98年度相字第164 號卷第32頁）、檢驗報告書（同卷第33至
  38頁）可知，被害人受傷之部位除下顎受有4 1 公分鈍創傷
  、右腳大腿外側受有155 公分鈍創瘀腫、左側小腿前側受有
  6 1 公分鈍裂傷、左側側腰間受有5 2 公分鈍創瘀腫、右
  側臀部受有103 公分鈍創瘀腫等零星傷勢外，傷勢較重之部
  位主要在胸部受有5 2 公分鈍挫傷、下方骨折（導致氣胸）
  ，及頭部後方上側所受8 4 公分鈍挫創血腫（導致顱內出血
  ），後者並為被害人死亡之主要直接原因。綜合前述說明，參
  以證人即於本件車禍發生後數分鐘，隨後追撞被告已倒地機車
  之乙○○於本院審理時結證稱：其記得被告的摩托車當時是左
  側車身倒地（本院卷第30頁），及被告警詢及偵查中之供述，
  足認被害人於臺北市○○區○○路3 段155 巷61號前，由南往
  北橫越馬路，行至被告行徑之車道時，右腿遭被告之機車撞及
  ，身體反向彈往左側（即向西）約3 公尺處落地，且因頭部後
  方上側直接著地，致顱內出血而死亡，被告之機車則於撞及被
  害人後向左傾倒，於地面留下約3.2 公尺之刮地痕等情，應堪
  認定。
(三)按汽車駕駛人駕駛汽車，因雨、霧視線不清或道路上臨時發生
  障礙，不減速慢行者，處新臺幣600 元以上1800元以下罰鍰，
  道路交通管理處罰條例第44條第1 項第7 款定有明文。由證人
  乙○○於本院審理時結證稱：98年3 月2 日下午6 點多騎乘機
  車行經過臺北市○○路○ 段（路名不記得，經提示本院卷第16
  、17頁照片，確認即為該路段）時，撞到在庭被告的機車，因
  為她之前撞到1 位老先生，摩托車倒在路中央，紅色三角椎警
  告標誌是放在機車後方約2 公尺的位置。其右轉進入事發路段
  時，沒有看到三角椎，因為當時該處燈光與前述照片所示差不
  多，但雨勢很大，就像午後雷陣雨一樣，很大很急，其有穿雨
  衣，沒有辦法騎的很快，前方能看清楚的視線範圍比晴天還要
  低，只能往前看到約20、30公尺左右的地方，其看到三角椎之
  後偏左閃避，就撞到被告的機車（本院卷第29頁反面至第30頁
  ）等語可知，本件車禍發生之時間已進入夜間，兩旁路燈雖已
  亮起，但肇事路段屬巷弄，光線原較不足，加以當時雨勢滂薄
  ，視線更加不清，欲急速行駛亦屬不能，足認被告關於其行車
  速度約時速30、40公里之辯解，應可採信。惟縱使被告之行車
  速度並未超過該路段速限（時速40公里），在此種雨勢強大且
  嚴重影響視線之情況下，並非稍加減速，即可謂已盡其注意義
  務，而係應減速至足以察悉車前狀況之程度，始得對突發狀況
  隨時採取必要安全措施，而達防止意外發生之目的。則依證人
  乙○○所描述之雨勢及能見度，其於乍見路面紅色三角錐時尚
  能閃避（其乃閃避三角錐後始撞及被告倒地之機車），而被告
  於接近被害人時，卻仍渾然不覺，以致未為任何煞閃行為，顯
  見被告以時速30、40公里之速度行進，無法使其足以察悉車前
  狀況，亦無從對突發狀況隨時採取必要安全措施，其就本件車
  禍之發生，自有過失，且其過失行為與被害人死亡之結果有相
  當因果關係。本件證據明確，已可認定被告有事實欄所載犯行
  ，應依法論科。
(四)道路交通安全規則第134 條第1 款規定：行人穿越道路，設有
  行人穿越道、人行天橋或人行地下道者，必須經由行人穿越道
  、人行天橋或人行地下道穿越，不得在其100 公尺範圍內穿越
  道路；第6 款規定：在未設第1 款行人穿越設施，亦非禁止穿
  越之路段穿越道路時，應注意左右無來車，始可小心迅速穿越
  。依臺北市政府警察局大安分局98年6 月16日北市警安分交字
  第09832123700 號函檢送之現場照片及道路交通事故現場圖（
  本院卷第15至20頁）可知，被告機車停止之位置距離西向基隆
  路3 段路口之行人穿越道約380.4 公尺，距離東向芳蘭路路口
  之行人穿越道約116.4 公尺，被害人雖未違反道路交通安全規
  則第134 條第1 款之規定，惟其當時距離右側即芳蘭路口之枕
  木紋行人穿越道僅110 餘公尺，在如此惡劣之氣候下，為保障
  自己之生命健康安全，原應選擇使用行人穿越設施穿越車道較
  妥，又縱其捨此不為，執意選擇在未設第1 款行人穿越設施（
  即100 公尺範圍內無行人穿越設施）之路段穿越車道，亦應注
  意左右無來車，始可小心迅速穿越，其竟貿然穿越，均未注意
  被告之機車已進入臺北市○○區○○路3 段155 巷內，其就
  本件車禍之發生亦與有過失，但仍不能據此解免被告疏失之責
  ，應予敘明。
三論罪科刑之依據：核被告所為，係犯刑法第276 條第1 項過失
  致死罪。被告於車禍發生後，其犯情未被有偵查犯罪職權之公
  務員發現前，即向據報趕赴現場處理之臺北市政府警察局交通
  大隊大安分局交通分隊警員邱彥穎坦承為其駕車肇事之事實，
  有臺北市○○○○○道路交通事故肇事人自首情形紀錄表1 份
  在卷可憑，嗣於本院審理時並到庭接受裁判，合於自首之要件
  ，依刑法第62條前段規定，減輕其刑。本院審酌被告過失情節
  輕微，於被害人就醫期間盡力照顧被害人，犯後亦坦承犯行，
  多次表達悔悟之意，態度良好，及被害人與有過失等一切情狀
  ，量處如主文所示之刑，並諭知易科罰金之折算標準。又被告
  前未曾受有期徒刑以上刑之宣告，有臺灣高等法院被告全國前
  案紀錄表1 份存卷可證，其雖因被害人係退休榮民，在臺無任
  何家屬親人，而無從與被害人家屬和解，惟經此起訴審判，應
  無再犯之虞，本院認為對其科處之刑，以暫不執行為適當，併
  為緩刑之諭知。
四適用之法條：刑事訴訟法第284 條之1 、第299 條第1 項前段
  ，刑法第276 條第1 項、第62條前段、第41條第1 項前段、第
  74條第1 項第1 款，刑法施行法第1 條之1 。
本案經檢察官蘇維達到庭執行職務
中    華    民    國    98    年    7     月    31    日
                  刑事第15庭  法  官   邱蓮華
上正本證明與原本無異。
如不服本判決應於收受送達後10日內向本院提出上訴書狀，並應
敘述具體理由；其未敘述上訴理由者，應於上訴期間屆滿後20日
內向本院補提理由書（均須按他造當事人之人數附繕本）「切勿
逕送上級法院」。告訴人或被害人如對於本判決不服者，應具備
理由請求檢察官上訴，其上訴期間之計算係以檢察官收受判決正
本之日期為準。
                              書記官   葉宜玲
中    華    民    國    98    年    7     月    31    日
附錄論罪科刑法條
刑法第276條第1項
因過失致人於死者，處2 年以下有期徒刑、拘役或2000元以下罰
金。


司法院資訊處製作；財團法人民間司法改革基金會備份。
